【裁判字號】    92,易,1589
【裁判日期】    920617
【裁判案由】    加重竊盜
【裁判全文】
臺灣臺中地方法院刑事判決                        九十二年度易字第一五八九號
    公  訴  人  臺灣臺中地方法院檢察署檢察官
    被      告  乙○○
右列被告因加重竊盜案件，經檢察官提起公訴（九十二年度偵字第八一三八號），本
院判決如左：
    主  文
乙○○結夥三人以上，攜帶兇器，竊盜，未遂，累犯，處有期徒刑壹年，扣案之尖頭
板手柒支、圓頭板手壹支、虎頭鉗支、剪刀支、美工刀壹支、黑色手電筒壹支、
黑色工具袋壹個，均沒收。
    事  實
一、乙○○素行極為不佳，前曾犯妨害自由、多次竊盜、違反毒品危害防制條例、違
    反麻醉藥品管理條例、違反槍砲彈藥刀械管制條例、違反藥事法等罪，其中所觸
    犯違反麻醉藥品管理條例、違反槍砲彈藥刀械管制條例、違反藥事法等罪，經法
    院各判處有期徒刑四月、三月、四月確定，嗣於民國（下同）八十六年七月四日
    ，經定應執行刑為有期徒刑十月確定；又因觸犯竊盜罪，經法院於八十六年間判
    處有期徒刑七月確定，嗣並經定應執行刑為有期徒刑九月確定，經接續執行，於
    八十八年二月十三日假釋付保護管束，迄至同年七月九日止，縮短刑期且未經撤
    銷假釋視已執行完畢，詎仍不知悔改。乙○○復與丁○○、甲○○（上開二人，
    業經臺灣臺中地方法院檢察署檢察官另行起訴在案）及姓名年籍均不詳綽號「興
    哥」（以下簡稱「興哥」）之成年男子等四人，共同基於意圖為自己不法所有之
    犯意聯絡，結夥三人以上，於九十一年六月八日零時四十五分許，丁○○駕駛其
    姐賴美蓮所有之車牌號碼ＣＧ—四八九五號自小客車搭載乙○○、甲○○、「興
    哥」等四人，共同至臺中縣潭子鄉○○路○段一二０號前，由丁○○、甲○○在
    旁把風等候接應，乙○○及「興哥」二人下車，而由「興哥」在乙○○身旁把風
    ，乙○○攜帶皮包內裝有客觀上足以傷害人身體、生命之Ｔ字板手、鉗子、剪刀
    等十餘支兇器，下手實施竊取之分工方式，正當乙○○持上開凶器著手竊取，將
    陳耀斌所有車牌號碼Ａ三—四五九五號自小客車之右前門破壞並已進入該車車內
    正破壞引擎電門鎖之際，適為該車所有人陳耀斌發覺上情而報警前往上址處理，
    「興哥」及乙○○見警車趕至，「興哥」趁隙逃逸，乙○○則逃回在旁接應之丁○○之車上，丁○○隨即開車加速逃逸，乙○○於逃逸途中下車藏匿，甲○○自
    該車上丟棄裝有實施竊盜工具之皮包一只（未扣案）；嗣為警於同日一時五分許
    ，在臺中縣潭子鄉○○路三二七巷三一九號旁空地緝獲丁○○、甲○○二人，另
    扣得其等遺留在陳耀斌上開車內，乙○○所有且供犯罪所用之客觀上足以傷害人
    身體、生命之尖頭板手七支、圓頭板手一支、虎頭鉗三支、剪刀三支、美工刀一
    支、黑色手電筒一支及黑色工具袋一個、行動電話電池一個。
二、案經陳耀斌訴請臺中縣警察局豐原分局報請臺灣臺中地方法院檢察署檢察官偵查
    起訴。
    理  由
一、訊據被告乙○○矢口否認有何前揭加重竊盜之犯行，辯稱：非伊所為，伊不承認
    云云。惟查右揭事實，業據告訴人陳耀斌及證人丁○○、甲○○暨證人即台中縣
    警察局豐原分局潭北派出所警員陶杰峰指訴暨證述綦詳在卷，互核所供情節相符
    ，並有扣案如事實欄所載之物及現場圖、車籍作業系統查詢認可資料表，執行警
    員陶杰峰之職務報告各一紙暨照片九張及贓物領據一份等在卷足資佐證，是綜據
    上述，被告乙○○空言否認，所辯無非臨訟畏罪飾卸之詞，要無足採，事證已臻
    明確，被告乙○○犯行洵堪認定。
二、查扣案之黑色工具袋內之尖頭板手、圓頭板手、虎頭鉗、剪刀、美工刀、黑色手
    電筒等竊盜工具主要構成部分為鐵質，前者型態尖銳或鋒利，如以之揮刺、割劃
    ，均足以傷害人之身體、生命，具有客觀上之危險性，自屬兇器；是核被告乙○○所為，係犯刑法第三百二十一條第二項、第一項第三、四款加重竊盜未遂罪。
    被告乙○○與甲○○、丁○○、「興哥」間有犯意之聯絡，行為之分擔，均為共
    同正犯。被告乙○○前所觸犯違反麻醉藥品管理條例、違反槍砲彈藥刀械管制條
    例、違反藥事法等罪，經法院各判處有期徒刑四月、三月、四月確定，嗣於八十
    六年七月四日，經定應執行刑為有期徒刑十月確定；又因觸犯竊盜罪，經法院於
    八十六年間判處有期徒刑七月確定，嗣並經定應執行刑為有期徒刑九月確定，經
    接續執行，於八十八年二月十三日假釋付保護管束，迄至同年七月九日止，縮短
    刑期且未經撤銷假釋視已執行完畢，此有台灣台中地方法院檢察署刑案資料查註
    紀錄表一份在卷可按，五年以內再犯本件有期徒刑以上之罪，為累犯，應依刑法
    第四十七條規定加重其刑。被告乙○○已著手於犯罪行為之實行而不遂，為未遂
    犯，依刑法第二十六條前段規定減輕其刑。另刑有加重及減輕者，依刑法第七十
    一條第一項規定，先加後減。爰審酌被告乙○○犯罪之動機、目的、手段、品行
    極為不佳，詳如前述，此有台灣台中地方法院檢察署刑案資料查註紀錄表一份在
    卷可按、所生危害及犯罪後猶飾詞狡賴犯行，毫無悔意，且犯罪後迄今仍未與告
    訴人陳耀斌達成民事和解，取得諒解，犯後態度不佳等一切情狀，量處如主文所
    示之刑，以資懲儆。扣案之黑色工具袋一個及其內所裝之尖頭板手七支、圓頭板
    手一支、虎頭鉗三支、剪刀三支、美工刀一支、黑色手電筒一支均為被告乙○○
    等供犯罪所用之物，且屬被告乙○○所有，爰依法併予宣告沒收之。至扣案之行
    動電話電池一個並非供被告乙○○等犯罪所用之物，爰不依法併予宣告沒收之；
    另丁○○駕車加速逃逸途中甲○○自該車上丟棄裝有實施竊盜工具之被告乙○○
    所有之皮包一只，因未據扣案，為免執行困難起見，且非屬違禁物，爰不依法併
    予宣告沒收，附此敘明。
三、（一）、另公訴意旨認被告乙○○與丁○○、甲○○及「興哥」之成年男子等四
            人，共同基於意圖為自己不法所有之概括犯意聯絡，結夥三人以上，連
            續先後於九十一年五月中旬及五月底，由丁○○駕駛前開自小客車搭載
            被告乙○○、甲○○、「興哥」，共同至臺中市西屯區、南投縣草屯鎮
            等之不詳地點，並由丁○○、甲○○在旁把風等候接應，被告乙○○、
            「興哥」二人下車，由「興哥」在被告乙○○身旁把風，被告乙○○攜
            帶皮包內裝有客觀上足以傷害人身體、生命之前開板手、鉗子、剪刀等
            十餘支兇器，實施竊取不詳車號之自小客車各一部（即共二部），得手
            後，將上開竊得之自小客車變賣給不知名之車場解體，因認被告乙○○
            此部份犯行係與甲○○、丁○○、「興哥」者共同連續觸犯刑法第三百
            二十一條第一項第三、四款加重竊盜既遂罪嫌云云。
    （二）、公訴意旨認被告乙○○共同連續涉犯此部份刑法第三百二十一條第一項
            第三、四款加重竊盜既遂罪嫌，無非以右揭事實，有共犯丁○○、石欣
            卉之警訊筆錄為唯一論據。
    （三）、按犯罪事實，應依證據認定之，無證據不得推定其犯罪事實，而不能證
            明被告犯罪者，應諭知無罪之判決，刑事訴訟法第一百五十四條、第三
            百零一條第一項分別定有明文。次按法院自依自由心證為證據判斷時，
            不得違背經驗法則，所謂經驗法則，係指吾人基於日常生活經驗所得之
            定則，並非個人主觀上之推測（最高法院三十一年上字第一三一二號判
            例參照）。又認定犯罪事實，所憑之證據，雖不以直接證據為限，間接
            證據亦包括在內，然無論直接或間接證據，其為訴訟上之證明，須於通
            常一般之人均不致於有所懷疑，而得確信其為真實之程度者，始得據之
            為有罪之認定，倘其證明尚未達到此一程度，而有合理性懷疑之存在時
            ，即無從為有罪之認定，（最高法院著有七十六年臺上字第四九八六號
            判例可資參照）。且為刑事訴訟法上證明之資料，無論其為直接證據或
            間接證據，均須達於通常一般之人均不致於有所懷疑，而得確信其為真
            實之程度，始得據為有罪之認定，若其關於被告是否犯罪之證明未能達
            此程度，而有合理性懷疑之存在，致使無從形成有罪之確信，根據「罪
            證有疑，利於被告」之證據法則，即不得遽為不利於被告之認定，此觀
            諸最高法院七十六年臺上字第四九八六號判例意旨自明。又按犯罪事實
            之認定，應憑真實之證據，倘證據是否真實尚欠明顯，自難以擬制推測
            之方法，為其判斷之基礎，而認定犯罪事實之證據係指足以認定被告確
            有犯罪行為之積極證據而言，該項證據自須適合於被告犯罪事實之認定
            ，始得採為斷罪資料，最高法院五十三年臺上字第六五六號、二十九年
            上字第三一０五號判例可資參照。
    （四）、此部分訊據被告乙○○堅詞否認，辯稱：非伊所為，伊不承認等語。按
            刑事訴訟法第一百條之一規定：訊問被告，應全程連續錄音；必要時，
            並應全程連續錄影。但有急迫情況且經記明筆錄者，不在此限。筆錄內
            所載之被告陳述與錄音或錄影之內容不符者，除有前項但書情形外，其
            不符之部分，不得作為證據。第一項錄音、錄影資料之保管方法，分別
            由司法院、行政院定之。同法第一百條之二規定：本章之規定，於司法
            警察官或司法警察詢問犯罪嫌疑人時，準用之。次按訊問被告，除有急
            迫情況且經記明筆錄者外，應全程連續錄音；必要時，並應全程錄影。
            又筆錄內所載之被告陳述與錄音或錄影之內容不符者，除有急迫情況且
            經記明筆錄而未錄音、錄影之情形外，其不符之部分，不得作為證據。
            刑事訴訟法第一百條之一第一項、第二項定有明文。此等規定於司法警
            察（官）詢問犯罪嫌疑人時準用之，又為同法第一百條之二所明定。故
            審理事實之法院，遇有被告抗辯其未有如訊（詢）問筆錄所載之陳述時
            ，應先調取該訊（詢）問過程之錄音或錄影帶，加以勘驗，以判斷該筆
            錄所載被告之陳述得否作為證據。又按訊問被告，除有急迫情況且經記
            明筆錄外，應全程連續錄音；必要時並應全程錄影。又筆錄內所記載之
            被告陳述與錄音或錄影之內容不符者，其不符之部分，不得作為證據。
            此觀之刑事訴訟法第一百條之一第一項、第二項規定甚明。故審理事實
            之法院，遇有被告抗辯其未有如訊問筆錄所載之陳述時，應先調取該訊
            問過程之錄音或錄影帶，加以勘驗，以判斷該筆錄所載被告之陳述得否
            作為證據。本件上訴人在原審第一次上訴審及原審均抗辯，其於八十六
            年十月十二日檢察官訊問，並未如偵訊筆錄所載，或坦承有該犯行等語
            ，並請求勘驗該訊問過程之錄音帶。原審未踐行勘驗該錄音帶，以核對
            該偵訊筆錄所記載上訴人之陳述是否與錄音之內容相符，竟遽採該訊問
            筆錄所載上訴人之陳述作為論罪之基礎，揆之上開規定，其採證自屬違
            法，最高法院亦分別著有八十九年度台上字第三六一八號及八十八年度
            台上字第六七五二號刑事判決要旨足資參照。前開訊問被告應全程連續
            錄音或錄影之規定，係國家取證行為應遵守之規範，其目的在擔保自白
            之任意性，茍有違反，其因而取得之自白，應無證據能力，應禁止使用
            ，否則，將無從落實擔保自白任意性之目的。本案此部份經查證人賴文
            彬、甲○○、丙○○○○於本院九十二年六月六日審理時，到庭分別具
            結證稱如下：
            問：你有無在九十一年五月中旬與五月底，夥同關係人丁○○、關係人
                甲○○與綽號興哥四個人，由關係人丁○○駕駛汽車搭載你們三人
                到台中市西屯區與南投縣草屯鎮等地點，由你與興哥下車，興哥把
                風，你攜帶起訴書所載剪刀等物下車竊取贓車之後轉賣解體，關係
                人甲○○、關係人丁○○則在旁把風？
            被告乙○○：沒有。
            問：有無此事？（提示警訊筆錄）
            證人甲○○：沒有。我是被警察打當時才承認。
            證人丁○○：我也是被警察打才那樣講的。
            問：你們被警察打有無証據証明？
            證人丁○○、甲○○：沒有。
            問：任職？
            證人丙○○○○：豐原分局潭北派出所。
            問：本案警訊筆錄是不是你製作的？（提示）
            證人丙○○○○：是的。
            問：警訊當時有無刑求關係人丁○○、關係人甲○○？
            證人丙○○○○：沒有。
            問：當時有無錄音、錄影？
            證人丙○○○○：有錄音。
            法官提示卷附警訊錄音帶，供證人丙○○○○指認。
            問：是不是這一捲錄音帶？（提示錄音帶）
            證人丙○○○○：是的。
            問：這是不是你們當時製作警訊筆錄時的錄音？（提示）
            證人丁○○、甲○○：是的，但是這錄音帶是照著筆錄唸的，而且打也
                                不是丙○○○○打的，是刑事組不知道名字的警
                                員打的。
            問：有無受傷？
            證人丁○○、甲○○：沒有。
            問：錄音帶如何製作出來的？
            證人丙○○○○：是筆錄製作完之後照著筆錄唸所製作的錄音。
            問：到底有無刑求？
            證人丙○○○○：絕對沒有刑求。當天是我一人逮捕他們的。
            問：為何警訊時說偷了很多件？
            證人丁○○：警察拿了甲○○的筆錄給我看，要我照這樣說的。
            問：當時有無繼續查證證人丁○○、甲○○所供述的本件查獲以外的竊
    盜案件？
            證人丙○○○○：沒有。
            是基上所述，本件證人丁○○、甲○○警訊筆錄之錄音係其等警訊筆錄
            製作完畢之後照著筆錄唸所製作之錄音，是顯與刑事訴訟法第一百條之
            一：訊問被告，應全程連續錄音之規定不符，揆諸前揭法文規定及最高
            法院刑事判決釋示，該警訊筆錄因違反相關法律規定，不得作為證據。
            且本案此部份並無明確之犯罪時間、地點、被害人、被害財物等等具體
            犯罪構成要件事證足供查證，而證人丙○○○○亦證述稱，當時並未繼
            續查證證人丁○○、甲○○所供述的本件查獲以外之竊盜案件，本院審
            理時證人丁○○、甲○○則全盤否認本件查獲以外之竊盜案件，已錯失
            偵查時機，本院無從再予查證。從而，揆諸首揭法文規定及最高法院判
            例意旨，並無任何積極證據足資證明被告乙○○有何此部份犯行，自難
            僅憑公訴人片面之指訴而入罪。此外，復查無其他確切證據，足認被告
            乙○○有何此部份犯行，不能證明被告乙○○此部份犯罪，原應為無罪
            之諭知，惟公訴意旨認此部分犯行與前揭論罪科刑犯行部分，有連續犯
            關係，屬裁判上一罪，依審判不可分之原則，亦為起訴效力所及，故不
            另為無罪之諭知，附此敘明。
四、另往後台中縣警察局豐原分局潭北派出所警訊筆錄與警訊錄音之製作，均應檢討
    改善，依法為之，併予敘明。
據上論斷，應依刑事訴訟法第二百九十九條第一項前段、刑法第三百二十一條第二項
、第一項第三款、第四款、第四十七條、第二十六條前段、第三十八條第一項第二款
，判決如主文。
中      華      民      國    九十二    年      六      月     十七     日
                                        臺灣臺中地方法院刑事第四庭
                                            法  官      洪  俊  誠
右正本證明與原本無異。
如不服本判決，應於判決送達後十日內向本院提出上訴狀，上訴於臺灣高等法院臺中
分院(須附繕本)。
                                            書記官      胡  美  娟
中      華      民      國    九十二    年      六      月     十七     日
附錄論罪科刑實體法條文：
刑法第三百二十一條：
犯竊盜罪而有左列情形之一者，處六月以上、五年以下有期徒刑：
一  於夜間侵入住宅或有人居住之建築物、船艦或隱匿其內而犯之者。
二  毀越門扇、牆垣或其他安全設備而犯之者。
三  攜帶兇器而犯之者。
四  結夥三人以上而犯之者。
五  乘火災、水災或其他災害之際而犯之者。
六  在車站或埠頭而犯之者。
前項之未遂犯罰之。


司法院資訊處製作；財團法人民間司法改革基金會備份。
